【裁判字號】    98,破抗,21
【裁判日期】    980828
【裁判案由】    宣告破產
【裁判全文】
臺灣高等法院民事裁定                  98年度破抗字第21號
抗  告  人  甲○○
代  理  人  黃忠律師
上列抗告人因宣告破產事件，對於中華民國98年5月15日臺灣板
橋地方法院97年度破字第54號裁定，提起抗告，本院裁定如下：
    主  文
原裁定廢棄。
    理  由
一、抗告人於原法院聲請及本院抗告意旨略以：抗告人向私人借
    貸用於週轉之款項計新台幣（下同）1,670,000元，另有向
    臺灣中小企業銀行大園分行（下稱臺灣中小企銀）以第三人
    蔡合順提供之不動產為擔保，借貸之4,800,000元，總計6,4
    70,000元，而抗告人目前僅餘現金900,000元，恐債權人無
    法公平受償，乃向原法院聲請破產，詎原法院以抗告人應支
    出破產管理人報酬、抗告人及其配偶2年之必要生活費用至
    少需913,376元，是抗告人上開財產顯不敷支付財團費用、
    財團債務，及相關破產程序費用為由，駁回抗告人之聲請，
    惟抗告人正值年輕力壯，尚可打工養活家人，何需將抗告人
    及其配偶之必要生活費用列為財團費用，爰提起抗告，請求
    廢棄原裁定等語。
二、按破產宣告時屬於破產人之一切財產，及將來行使之財產請
    求權；及破產宣告後，破產終結前，破產人所取得之財產，
    為破產財團。破產管理人之報酬為財團費用；破產人及其家
    屬之必要生活費，視為財團費用。財團費用及財團債務，應
    先於破產債權，隨時由破產人依破產法之規定清償之。破產
    宣告後，如破產財團之財產不敷清償財團費用及財團債務時
    ，法院因破產管理人之聲請，應以裁定宣告破產終止。破產
    法第82條第1項、第95條第1項第3款、第2項、第97條、第14
    8條分別定有明文。另監查人報酬之數額，依破產法第128條
    準用同法第84條之規定，由法院核定之。又破產法第57條規
    定，債務人不能清償債務者，固得宣告破產，然依上開破產
    法第148條規定之旨趣，如債務人之財產不敷清償破產財團
    費用及財團債務時，即應認無宣告破產之實益，裁定駁回聲
    請（最高法院96年度台抗字第468號、86年度台抗字第479號
    裁定及司法院25年院字第1505號解釋意旨參照）。
三、經查：
（一）抗告人分別向蔡吳慧美、邱義坤、鄒永豐及謝金燕借貸1,
      000,000元、170,000元、200,000元及300,000元，合計1,
      670,000元，另以蔡合順提供之不動產為擔保，向臺灣中
      小企銀借貸4,800,000元，總計6,470,000元，而抗告人目
      前僅餘現金900,000元等情，有蔡吳慧美、邱義坤、鄒永
      豐、謝金燕民事陳報狀、存摺、借貸契約、本票及臺灣中
      小企銀98年4月13日98大園法字第383號函可按（原審卷第
      5至8頁、第16頁、第23至25頁、第36頁、第54至58頁、本
      院卷第48至50頁），又經本院依職權調閱抗告人最近3年
      （95至97年度）之財產總歸戶資料，抗告人除於95年度有
      利息所得及薪資所得合計423,425元外，即無任何財產資
      料，此亦有稅務電子閘門財產所得調件明細表可憑（本院
      卷第18至22頁），是抗告人目前確有現金900,000元及債
      務6,470,000元，應堪認定。
（二）抗告人於97年2月27日與廖釩嫻結婚，設籍於台北縣蘆洲
      市○○路96巷5弄4號2樓，有抗告人全戶戶籍資料查詢結
      果可憑（本院卷第31頁、第44頁）。而廖釩嫻最近3年（
      95至97年度）之財產總歸戶資料，於95年度有薪資所得54
      4,165元，於96、97年度分別有股利、利息及薪資所得315
      ,412元及737,392元，另有財產總額160,000元，有稅務電
      子閘門財產所得調件明細表可憑（本院卷第23至30頁），
      足見，廖釩嫻最近3年均有固定收入，且觀之上開收入之
      數額，參酌臺北縣96年度平均每人每月消費支出約為17,9
      87元（原審卷第62頁），應尚足以負擔其個人之必要生活
      費用。
（三）另破產程序須選任破產管理人，其報酬約需500,00元，且
      須定申報債權期間、預定債權人會議期日、應議事項公告
      、召開債權人會議、關於破產債權之加入及其數額爭議經
      法院裁定後，破產管理人應改編債權表，提出於債權人會
      議、預分配破產財團，通常約2年時間始能終結（參照司
      法院頒布之各級法院辦案期限實施要點第2點規定，破產
      事件之辦案期限為2年）。是如以2年時間計算，抗告人應
      支出破產管理人之報酬500,00元，及抗告人之必要生活費
      用，約需481,688元（計算式：50,000元＋17,987元×12
      個月×2年﹦481,688元）財團費用，準此，抗告人上開之
      現金900,000元，應足敷支付上開費用，則揆諸上開二之
      說明，抗告人聲請宣告破產，尚非顯無實益。
（四）從而，原法院將抗告人配偶廖釩嫻之必要生活費用列為財
      團費用，並以抗告人應支出破產管理人報酬、抗告人及其
      配偶之必要生活費用至少913,376元，而抗告人上開財產
      不敷支付財團費用、財團債務，及相關破產程序費用為由
      ，駁回抗告人之聲請，自有未洽。抗告意旨指摘原裁定不
      當，聲明廢棄，為有理由。爰審酌破產事件倘經准許，所
      應進行之程序應由原法院為之，應由本院將原裁定廢棄發
      回原法院，另為妥適處理。
四、據上論結，本件抗告為有理由，爰裁定如主文。
中    華    民    國    98    年    8    月    28     日
                    民事第十二庭
                        審判長法  官  陳駿璧
                              法  官  連士綱
                              法  官  陳邦豪
正本係照原本作成。
本裁定除以適用法規顯有錯誤為理由外，不得再抗告。如提起再
抗告，應於收受後10日內委任律師為代理人向本院提出再抗告狀
。並繳納再抗告費新台幣1000元。
中    華    民    國    98    年    8    月    28     日
                              書記官  李佳樺


司法院資訊處製作；財團法人民間司法改革基金會備份。
